臺灣彰化地方法院刑事判決　　　　　　　　　　　　　九十三年度易字第二二五號
　　公　訴　人　臺灣彰化地方法院檢察署檢察官
　　被　　　告　丙○○
　　　　　　　　乙○○
　　右　一　人
　　選任辯護人　陳世煌律師
　　　　　　　　楊振裕律師
右列被告等因贓物案件，經檢察官聲請簡易判決處刑（九十二年度調偵字第三二六號
），經本院彰化簡易庭認為不宜以簡易判決處刑，而改依通常程序審理，本院判決如
左：
    主  文
丙○○搬運贓物，處拘役肆拾日，如易科罰金，以參佰元折算壹日。
乙○○無罪。
    事  實
一、丙○○因其所承包位於臺中縣太平市○○路三八八號慈明高中工地已完工，發包
    單位要求其清理放置在工地內之機器，丙○○見曾積欠其新臺幣（下同）三萬元
    ，嗣後已避不見面之不詳姓名年籍綽號「馬沙」之成年男子留放一台編號000
    0000號鋼筋彎曲機（下簡稱系爭機器，該機係甲○○所有，於民國八十九年
    十一月十三日止，在中二高三一八標工地失竊）於上址，明知該機台倘係有正當
    合法來源，憑該機台賴以維生之「馬沙」應不置於將該機台任意留放該處，可疑
    係來歷不明之贓物，竟仍基於搬運贓物之故意，於九十一年七月二十日上午九時
    許，將前開系爭機器由慈明高中工地搬運至設於彰化縣福興鄉○○村○○路○段
    六六三號三仂鋼鐵公司（下簡稱三仂公司），由不知情之三仂公司負責人乙○○
    將系爭機器收受留放在公司內。嗣不知情之李安臺因受乙○○指示，於九十一年
    九月二十二日在該公司內使用系爭機器，李安臺發覺機器故障，遂由李安臺代為
    尋找修繕機器之何志賢後，由乙○○與何志賢聯絡至三仂公司修理，因何志賢與
    甲○○係舊識，且曾受甲○○委託代為尋找系爭機器，故何志賢於修理過程中發
    覺有異時，即通知甲○○。嗣甲○○於九十一年九月二十八日報警，並會同警方
    在三仂公司內當場查獲系爭機器，而查知上情。
二、案經彰化縣警察局鹿港分局報告臺灣彰化地方法院檢察署檢察官聲請簡易判決處
    刑。
    理由
壹、被告丙○○有罪部分：
一、訊據被告丙○○固自承曾於上開時間將小包「馬沙」置放在工地內之系爭機器搬
    運至被告乙○○所經營之三仂公司內等情，惟矢口否認涉有搬運贓物犯行，辯稱
    ：伊係大包，會將工作發包給小包，而小包都會自己帶機器來，系爭機器就是「
    馬沙」自己帶來的，因為工程結束後需將機器清走，「馬沙」不僅欠伊新臺幣（
    下同）三萬元，又已經跑掉了，伊才會將系爭機器搬走，伊不知情系爭機器係來
    歷不明之贓物云云。惟查：
   (一)系爭機器係證人即告訴人甲○○所有，於八十九年十一月十三日，在中二高三
     一八標工程工地，遭不詳人士竊取一節，業據證人甲○○於警訊時指訴綦詳（
     見警卷第五頁），並有甲○○立具之贓物認領保管單一紙附卷可稽（見警卷第
     十頁），衡之證人甲○○於八十九年間即已將失竊之機器型號記下，並委由從
     事修繕機械之相關友人分別幫忙尋找，而系爭機器之機型、機器編號0000
     000號既與證人甲○○所提供之機型、編號相符，足認系爭機器應係證人甲○○所有且遭竊之物品無誤。是系爭機器應係屬贓物。
   (二)至被告丙○○雖以前詞置辯，否認知情系爭機器為贓物云云，惟查，被告丙○○陳稱系爭機器係小包「馬沙」所帶並留放在工地內等語，衡之，該系爭機器
     既係小包「馬沙」維持生存必需之工具，復有相當經濟價值，倘系爭機器來源
     正當，「馬沙」焉有可能僅因積欠被告丙○○三萬元，即將之隨意棄置工地內
     ，而逕行離開之理。從而，被告丙○○於「馬沙」將系爭機器隨意棄置該工地
     時，應即有該機器係來歷不明贓物之主觀認識。被告丙○○前開所辯，應係迴
     避之詞，不足採信。
    綜上所述，系爭機器既係來歷不明之贓物，被告丙○○主觀上知情係贓物，復自
    承曾將該機器從慈明高中工地搬運至三仂公司，是本件被告丙○○搬運贓物事證
    明確，犯行已堪認定，應予依法論科。
二、被告丙○○明知系爭機器係贓物仍予搬運，核其所為，係犯刑法第三百四十九條
    第二項之搬運贓物罪。爰審酌被告丙○○前無財產犯罪之前科，此有臺灣高等法
    院被告全國前案紀錄表存卷可按，且其素有正當職業，僅因一時貪念即將該系爭
    機器搬運至不知情之被告乙○○處，方便其購買鋼筋時彎曲使用，惟系爭機器價
    值非微，且其搬運贓物，將使財產犯罪易於銷贓，妨害財產犯罪之被害人對其受
    損財物之返還請求權，易助長犯罪，犯後復避重就輕等一切情狀，衡情量處如主
    文所示之刑，並諭知易科罰金之折算標準。至檢察官聲請簡易判決處刑時，雖就
    被告丙○○曾具體求刑拘役三十日，惟查本院經審酌被告丙○○犯後態度等一切
    情狀，認以量處如主文所示之刑為當，尚不受檢察官具體求刑之拘束，附此敘明
    。
貳、被告乙○○無罪部分：
一、公訴意旨另略以：被告乙○○於民國九十一年七月二十日上午九時許，明知被告
    丙○○所持有之前開鋼筋彎曲機，並無合法來源之證明，係來路不明之贓物，竟
    基於收受贓物之不確定故意，於前開三仂公司內，收受系爭鋼筋彎曲機，因認被
    告乙○○涉有刑法第三百四十九條第二項之收受贓物罪嫌。
二、按犯罪事實應依證據認定之，無證據不得認定犯罪事實，不能證明被告犯罪者，
    應諭知無罪之判決，刑事訴訟法第一百五十四條第二項、三百零一條第一項分別
    定有明文。又犯罪事實之認定，應憑真實之證據，倘證據是否真實尚欠明確，自
    難以擬制推測之方法，為其判斷之基礎。且認定被告犯罪事實之證據係指足以認
    定被告確有犯罪行為之積極證據資料而言，該項證據自須適合於被告犯罪事實之
    認定，始得採為斷罪資料。故刑事訴訟上之證明資料，無論其為直接或間接證據
    ，均須達於通常一般人均不致有所懷疑，而得確信為真實之程度，始得據為有罪
    之認定，若關於被告是否犯罪之證明未能達此程度，而有合理懷疑之存在，致使
    無從形成有罪之確信，根據罪證有疑，利於被告之證據法則，即不得據為不利被
    告之認定（最高法院五十三年臺上字第六五六號、二十九年上字第三一０五號、
    七十六年臺上字第四九八六號及三十二年上字第六七號判例參照）。
三、本件公訴人認被告乙○○涉有收受贓物犯行，無非係以被告乙○○自承收受該機
    器時，並未要求被告丙○○提供機器來源證明等語，及證人甲○○、何志賢、李
    安臺之證述，與贓物認領保管單一紙、現場照片二紙為其論據。本件訊據被告乙○○固承認系爭機器係被告丙○○交付並放置於其經營之三仂公司內等情，惟堅
    決否認涉有收受贓物犯行，辯稱：因為鋼筋種類很多，工頭來買鋼筋時，有時會
    自備機器至其工廠加工，但伊公司對於工頭所帶來之工具來源實不清楚，會支付
    系爭機器之修理費用係因費用不高，且寄放之人均係朋友，所以若是寄放機器發
    生故障，伊均會支付費用幫忙修理等語；辯護人則為被告辯稱：系爭機器縱係甲○○所有，惟該機器於八十九年間即已失竊，而被告乙○○收受機器之時間係於
    九十一年七月二十日，與失竊時間相隔極久，期間更不知輾轉幾次，從而被告乙○○實無從得知該機器來源；又被告丙○○自承有多台系爭機器，而被告丙○○
    常與被告乙○○購買鋼筋，且均由被告丙○○自行攜帶同型機器到廠運作，被告
    乙○○僅能由占有狀態認定被告丙○○所攜帶之機器均係被告丙○○個人所有，
    實無從得知被告丙○○取得機器之原因；況若被告乙○○明知系爭機器為贓物，
    應將機器置放隱密處，焉有將該機器任由第三人李安臺使用，並任由李安臺介紹
    聯絡非熟識之何志賢修理等語。
四、經查：本件被告乙○○確曾於九十一年七月二十日，在三仂公司收受被告丙○○
    所搬運，係屬贓物之系爭機器一節，業據被告乙○○自承在卷，核與同案被告丙○○所陳相符，並有證明書一紙在卷可稽（見警卷第九頁），堪信為真實。從而
    ，本件被告乙○○是否構成公訴人所指之收受贓物犯嫌，其主要爭點即在於被告
    乙○○主觀上是否知情系爭機器為來歷不明之贓物。然查：
    (一)本件被告乙○○固自承於收受系爭機器時，未要求被告丙○○出具系爭機器之
      來源證明文件等語，惟查，被告乙○○另陳稱倘工頭欲向其購買鋼筋時，本即
      都會自行攜帶鋼筋彎曲機至廠操作等情，此有被告乙○○所提出之被告丙○○
      承作其他工程將加工機器放在工廠證明單、李安臺置放鋼筋彎曲機於三仂公司
      之證明書各一紙在卷可稽（見偵字卷第二五頁、第二六頁），被告上開所述，
      足認屬實。衡之一般工頭既均會攜帶鋼筋彎曲機暫放在廠內使用，則該鋼筋彎
      曲機既非欲出售予被告乙○○，仍係由各該工頭自行使用，且所攜帶置放於三
      仂公司內之鋼筋彎曲機亦非僅有一、二台，即難期待被告乙○○對於各台非其
      所有，且係由各該工頭使用之鋼筋彎曲機負有探究來源之義務；且系爭機器不
      若汽車，擁有行車執照之來源證明文件，又於使用該類型機器時，並無類似道
      路交通安全規則第十二條所規範般，要求使用人需隨身攜帶行車執照，是被告
      乙○○於收受被告丙○○所搬至之系爭機器時，究應索取何種來源證明文件，
      本即可疑，且縱被告乙○○並未索取，亦難認其即對該系爭機器之來源不明有
      認識之可能；況倘被告乙○○明知系爭機器係屬來歷不明之贓物，焉有於系爭
      機器發生故障時，未自行尋找熟識之技師修理，反任由證人李安臺代為尋找何
      志賢進行修理。至被告乙○○是否自費修理系爭機器，實與被告乙○○對於系
      爭機器是否為贓物之認識無涉。綜上所述，尚難僅因被告乙○○於收受系爭機
      器時，未主動要求被告丙○○出具來源證明文件，逕認被告乙○○已有系爭機
      器為贓物之主觀認識。
    (二)證人甲○○於警詢時雖就其遭竊過程指訴翔實（見警卷第五頁）；證人即因修
      繕發覺系爭機器為贓物之何志賢於偵訊時證稱：其因受乙○○委託修理，才在
      三仂公司發覺告訴人甲○○委託其代為尋找之系爭機器等語（見調偵卷第三０
      頁至第三一頁、第五０頁）；證人李安臺則於偵訊時證稱：其代被告乙○○找
      尋證人何志賢至三仂公司修理系爭機器等情（見調偵卷第五一頁、第五三頁）
      ，惟前開三名證人所述，僅能證明系爭機器確係屬贓物，及發覺贓物之經過，
      尚與被告乙○○主觀上是否知贓無關；另附卷之贓物認領保管單一紙、現場照
      片二紙，亦僅能分別證明證人甲○○確曾於三仂公司內發覺系爭機器並領回，
      亦與被告乙○○主觀上有無贓物之認識無關，是難憑檢察官所指之前開證據，
      為被告不利之認定。
    綜上所述，本件既無積極證據足資認定被告乙○○主觀上對於系爭機器有贓物之
    認識，且已查無其他積極證據足認被告乙○○涉有收受贓物犯行，參諸前開法條
    及判例意旨，應認被告乙○○之犯罪不能證明，應為無罪之諭知。
據上論斷，應依刑事訴訟法第四百五十二條、第二百九十九條第一項前段、第三百零
一條第一項，刑法第三百四十九條第二項、第四十一條第一項前段，罰金罰鍰提高標
準條例第一條前段、第二條，判決如主文。
本案經檢察官吳怡盈到庭執行職務
中      華      民      國    九十三    年      六      月     十五     日
                                臺灣彰化地方法院刑事第三庭
                                    審判長法  官  余仕明
                                          法  官  黃玉齡
                                          法  官  簡婉倫
右正本證明與原本無異。
如不服本判決，應於判決送達後十日內，向本院提出上訴狀( 須附繕本 )。
告訴人或被害人對於判決如有不服具備理由請求檢察官上訴者，其上訴期間之計算係以檢察官收受判決正本之日期為準。
以檢察官收受判決正本之日期為準。
                                      法院書記官  林盛輝
中      華      民      國    九十三    年      六      月     十五     日
中華民國刑法第三百四十九條
收受贓物者，處三年以下有期徒刑、拘役或五百元以下罰金。
搬運、寄藏、故買贓物或為牙保者，處五年以下有期徒刑、拘役或科或併
科一千元以下罰金。
因贓物變得之財物，以贓物論。
